臺灣雲林地方法院民事判決　九十年度重訴字第一八八號
　　原　　　告　丙○○
　　　　　　　　丁○○
　　被　　　告　乙○○
　　訴訟代理人　甲○○
右當事人間請求損害賠償事件，本院判決如左：
    主　　文
被告應給付原告新台幣肆拾貳萬玖仟肆佰拾玖元及自民國九十年七月十九日起至清償
日止，按週年利率百分之五計算之利息。
原告其餘之訴駁回。
訴訟費用由被告負擔十分之一；餘由原告負擔。
本判決原告勝訴部分於原告以新台幣拾肆萬肆仟元為被告供擔保後，得假執行；但被
告如於假執行程序實施前以新台幣肆拾貳萬玖仟肆佰拾玖元為原告預供擔保，得免為
假執行。
原告其餘假執行之聲請駁回。
    事　　實
甲、原告方面：
一、聲明：被告應給付原告新台幣（下同）二千零八十九萬五千三百二十七元、及自
          起訴狀繕本送達翌日起至清償日止，按週年利率百分之五計算之利息，並
          願供擔保請准宣告假執行。
二、陳述：
（一）被告於民國八十九年十二月六日八時十五分許，駕駛車號ＴＮ─七一一八號自
      用小客車，沿雲林縣土庫鎮○○路由西往東方向行駛，途經該道路大荖枝一五
      左分三號電線桿前之交岔路口，原應注意車輛行經無號誌之交岔路口，應減速
      慢行，作隨時停車之準備，並應注意車前狀況，採取必要之安全措施，且依當
      時客觀情形，亦無不能注意之情事，詎被告疏未注意及原告所騎乘之車號ＬＣ
      Ｐ─九三七號重型機車、後載訴外人姜寶涵，沿產業道路由南轉往東方向行駛
      ，卻由左後側追撞原告駕駛之機車，致原告人車倒地，身體左側肩關節脫位、
      左腳腓骨及腓骨複雜性骨折、腹內出血併脾臟破裂，導致脾臟切除等重傷害，
      造成原告殘障，終身無法工作。被告刑事過失傷害部分，業經檢察官提起公訴
      ，並經本院判處罪刑在案。
（二）原告受有上述傷害，乃依民法第一百八十四條、第一百九十三條及同法第一百
      九十五條之規定，請求賠償項目如左：
      １、醫療費用部分：
          扣除健保給付，原告實際支出醫藥費自付額四萬一千八百二十七元，請求
          被告如數給付。
      ２、減少勞動收入損失部分：
          原告車禍受傷前，從事打石工作，每日工資一千五百元，每月平均工作二
          十五日，原告於民國六十六年二月二十一日出生，以勞工退休年齡六十五
          歲計算，應於民國一百三十一年二月二十日才退休。原告於八十九年十二
          月六日受傷致終身無法工作，距退休日尚有四十一年二月二十四日工作天
          ，折合為一萬五千零三十九日，扣除每月休假日五日〔計二千四百七十日
          〕，應有一萬二千五百六十九個工作日無法工作，造成原告工作損失，減
          少工作收入，計為一千八百八十五萬三千五百元，請求被告如數賠償。
      ３、精神慰藉金部分：
          原告車禍受傷導致骨折、及脾臟破裂切除，終身殘廢，痛苦萬分，爰請求
          賠償精神慰藉金二百萬元。
（三）對於被告抗辯之陳述：
      １、原告駕駛車號ＬＣＰ─九三七號重型機車，從路口轉彎，因被告駕駛之小
          客車速度很快，原告來不及煞車，才發生車禍，因此過失責任應該不是幹
          、支線問題，當時原告認為可以通過才右轉，若非被告駕駛之小客車速度
          太快，應不致發生車禍。是被告辯稱原告支線車應讓其幹線車先行，應無
          理由。
      ２、再者，原告前從事水泥工，因近來營造業景氣不好，退伍後找不到工作，
          所以才在欣耀輝工程有限公司從事打石工作，日薪一千五百元，沒有扣繳
          憑單。原告受傷後，左手不能用力，不能從事粗重工作，因而請求賠償上
          述減少勞動收入損失等語。
三、證據：提出診斷證明書四紙、醫療費收據明細表四十八紙、工作收入證明一紙、
          殘障證明一紙等影本為證。
乙、被告方面：
一、聲明：駁回原告之訴，訴訟費用由原告負擔，如受不利判決，願供擔保請准宣告
          免為假執行。
二、陳述：
（一）原告駕駛機車行經該交岔路口，未減速慢行及注意車前狀況，貿然右轉，致被
      告閃避不及發生車禍，被告無法防範，被撞擊後，被告駕駛之小客車車身凹陷
      ，疏失應為原告過失造成，鑑定結果亦認原告駕駛重機車，行經閃光紅燈號誌
      之交岔路口，右轉車未暫停讓幹線道之直行車先行，為肇事主因。
（二）對於原告請求醫藥費之數額，不爭執。惟原告提出之工作證明，並未有扣繳憑
      單，被告否認該文書之確實性。又原告雖請求減少勞動能力損失，惟原告現在
      身體狀況正常，並無法證明其不能工作、及減少勞動能力損失之時間。再者，
      精神慰藉金之請求，應斟酌兩造實際身份、地位及經濟狀況酌定，原告請求之
      精神慰藉金數額高達二百萬元，顯然過高。
三、證據：提出現場相片三張為證。
丙、本院依職向財團法人嘉義基督教函查原告脾臟切除治癒情形、及日後是否影響工
    作能力，並調閱台灣高等法院台南分院九十年度交上易字第一八六五號刑事判決
    書。
    理　　由
一、本件原告主張：八十九年十二月六日八時十五分許，被告駕駛車號ＴＮ─七一一
    八號自用小客車，沿雲林縣土庫鎮○○路由西往東方向行駛，行經該道路大荖枝
    一五左分三號電線桿前之交岔路口，原應注意車輛行經無號誌交岔路口時，應減
    速慢行，作隨時停車之準備，並應注意車前狀況，隨時採取必要之安全措施，且
    依當時客觀情形，亦無不能注意之情事，詎被告疏未注意及原告騎乘之車號ＬＣ
    Ｐ─九三七號重型機車、後載訴外人姜寶涵，沿產業道路由南轉往東方向行駛，
    卻由左後側追撞原告，致原告人、車倒地，受有左側肩關節脫位、左腳腓骨及腓
    骨複雜性骨折、腹內出血併脾臟破裂重傷害，導致原告脾臟切除，成為殘障，終
    身無法工作。被告刑事過失傷害部分，業經檢察官提起公訴，並經本院判處罪刑
    在案。原告所受上述傷害，扣除健保給付部分，計支出醫藥費自付額四萬一千八
    百二十七元。又原告車禍受傷前，從事打石工作，每日工資一千五百元，每月平
    均工作日二十五日，原告於民國六十六年二月二十一日出生，以勞工退休年齡六
    十五歲計算，應於民國一百三十一年二月二十日才退休。原告於八十九年十二月
    六日受傷致終身無法工作，距退休日尚有四十一年二月二十四日工作日，折合為
    一萬五千零三十九日，扣除每月休假五日（計二千四百七十日），應有一萬二千
    五百六十九個工作日無法工作，造成原告減少工作收入，計為一千八百八十五萬
    三千五百元。再者，原告車禍受傷導致骨折、及脾臟破裂切除等傷害，終身殘廢
    ，痛苦萬分，請求賠償精神慰藉金二百萬元。因雙方協調無果，為此依民法第一
    百八十四條、第一百九十三條及同法第一百九十五條之規定，請求被告如數賠償
    等語；被告則以：原告駕駛機車行經該交岔路口，未減速慢行及注意車前狀況，
    貿然右轉，致被告閃避不及發生車禍，被告無法防範，被撞擊後，被告駕駛之小
    客車車身凹陷，疏失應為原告過失所致，鑑定結果亦認原告駕駛重機車，行經閃
    光紅燈號誌之交岔路口，右轉車未暫停讓幹線道之直行車先行，為肇事主因。對
    原告請求之醫藥費數額，不爭執，惟原告提出之工作證明，並未有扣繳憑單，被
    告否認該文書之確實性。又原告雖請求減少勞動能力之損失，計為一千八百八十
    五萬三千五百元，惟原告現在身體狀況正常，並無法證明其減少勞動能力之損失
    時間。再者，精神慰藉金之請求，應斟酌兩造實際身份、地位及經濟狀況酌定，
    原告請求之精神慰藉金高達二百萬元，顯然過高等語，置辯。
二、原告主張之上開事實，業據其提出診斷證明書四紙、醫療費收據明細表四十八紙
    、工作收入證明一紙、殘障證明一紙等影本為證。被告對於右揭時地，駕駛車號
    ＴＮ─七一一八號自用小客車，與原告駕駛之ＬＣＰ─九三七號機車發生車禍，
    肇致原告受有左側肩關節脫位、左腳腓骨及腓骨複雜性骨折、腹內出血併脾臟破
    裂，導致脾臟切除等重傷害之事實，並不爭執。惟以原告駕駛機車行經該交岔路
    口，未減速慢行及注意車前狀況，貿然右轉，致其無法防範，閃避不及而發生車
    禍，肇事原因應為原告過失所致等語，置辯。茲兩造所爭執者，厥以被告對於該
    車禍之發生，是否與有過失，及何人應負主要過失責任問題。經查：
（一）按汽車行駛時，駕駛人應注意車前狀況，並隨時採取必要之安全措施；汽車行
      駛至交岔路口，轉彎車應讓直行車先行；又閃光黃燈表示「警告」，車輛應減
      速接近，注意安全，小心通過；閃光紅燈表示「停車再開」，車輛應減速接近
      ，先停止於交岔路口前，讓幹道車優先通行後，認為安全時，方得續行。道路
      交通安全規則第九十四條第三項、第一百零二條第一項第六款、道路交通標誌
      標線號誌設置規則第二百十一條第一項第一款、第二款分別定有明文。
（二）本件被告於八十九年十二月六日上午八時十五分許，駕駛車號ＴＮ─七一一八
      號自用小客車，沿雲林縣土庫鎮○○路由西往東即大荖往土庫方向行駛，行經
      土庫鎮興新里頂竹圍與大荖即大荖枝一五左分三號電桿前之交岔路口時，適原
      告騎乘車號ＬＣＰ─九三七號重型機車、後載姜寶涵，沿雲林縣土庫鎮○○道
      路由南往北方向，行經上開交岔路口，欲右轉往土庫方向行駛，適與被告駕駛
      之該小客車於該交岔路口，肇致車禍事故。從肇事之交岔路口路權歸屬、及現
      場圖觀之：(1)從道路交通事故調查報告表所附之現場圖觀查，往大荖行向快車
      道寬為三．三公尺，而往土庫行向車道至路面邊緣寬為四．九公尺，合計八．
      二公尺，且從機車遺留一二．五公尺之刮地痕起點，距往大荖行向快、慢車道
      分隔線，為六．一公尺觀之，被告丙○○所騎機車，係在距離路面邊緣二．一
      公尺處〔即在交岔路口內〕與被告乙○○所駕自小客車發生碰撞；再觀查雙方
      車輛車損照片，被告乙○○所駕駛之自小客車右前方引擎蓋、及葉子板處有嚴
      重凹陷，而被告丙○○所駕駛之機車左側嚴重毀損，參以雙方車輛於碰撞後，
      均向路口之東北方向行進，最後機車落於自用小客車前方等情以觀，足以推論
      本件車禍撞擊點，係被告駕駛之自用小客車右前方，碰撞原告駕駛之機車左側
      甚明。(2)再者，被告行駛大荖路至該交岔路口之號誌，為閃光黃燈，依道路交
      通標誌標線號誌設置規則第二百十一條第一項第一款規定，閃光黃燈表示「警
      告」，車輛應減速接近，注意安全，小心通過；而原告行駛產業道路，行至該
      交岔路口之號誌，為閃光紅燈，依同上設置規則第二百十一條第一項第二款規
      定，閃光紅燈表示「停車再開」，車輛應減速接近，先停止於交岔路口前，讓
      幹道車優先通行後，認為安全時，方得續行。惟本件兩造駕車行至該處，被告
      未減速接近，注意安全，小心通過；原告未停車讓幹道車先行，致發生車禍，
      足見兩造均有過失。(3)又汽車行駛時，駕駛人應注意車前狀況，並隨時採取必
      要之安全措施；汽車行駛至交岔路口，轉彎車應讓直行車先行，已如上述。原
      告駕車行駛產業道路，行至該交岔路口，欲右轉往大荖路方向行駛，並未讓直
      行車先行，且有未注意車前狀況之過失；被告未注意前方交岔路口，適有原告
      駕駛之機車右轉，致生交通事故，亦有未注意車前狀況之過失。(4)綜合上述，
      兩造均有未注意車前狀況之過失，而原告駕車行至該閃光紅燈號誌交岔路口，
      未停車讓直行車先行，應負主要過失責任。被告直行車行至該閃光黃燈號誌之
      交岔路口，未減速接近，亦有過失。其等刑事過失傷害部分，均經本院判處罪
      刑確定，有本院九十年度交易字第一四六號、台灣高等法院台南分院九十年度
      交上易字一八六五號判決書可稽。而臺灣省嘉雲區車輛行車事故鑑定委員會鑑
      定結果，亦作相同認定，即「丙○○駕駛重機車，行經閃光紅燈號誌交岔路口
      ，右轉車未暫停讓幹線道直行車先行，為肇事主因；乙○○駕駛自小客車，行
      經閃光黃燈號誌交岔路口，未減速接近，小心通過，為肇事次因」，有臺灣省
      嘉雲區車輛行車事故鑑定委員會九十年八月二十八日嘉鑑字第九○○八七一號
      鑑定意見書可佐。
三、按因故意或過失，不法侵害他人之權利者，負損害賠償責任；汽車、機車或其他
    非依軌道行駛之動力車輛，在使用中加損害於他人者，駕駛人應賠償因此所生之
    損害；不法侵害他人之身體或健康者，對於被害人因此喪失或減少勞動能力或增
    加生活上之需要時，應負損害賠償責任；不法侵害他人之身體或健康者，被害人
    雖非財產上之損害，亦得請求賠償相當之金額。民法第一百八十四條第一項前段
    、第一百九十一條之二前段、第一百九十三條第一項、第一百九十五條第一項前
    段，分別定有明文。本件被告應負過失之損害賠償責任，認定已如上述。茲就原
    告主張之賠償數額，是否合理，分述如次：
  （一）醫療費部分：
    １、按「全民健康保險法第八十二條規定：「保險對象因汽車交通事故，經本保
        險提供醫療給付者，本保險之保險人得向強制汽車責任保險之保險人代位請
        求該項給付。」全民健康保險法為保險法之特別法，依特別法優於普通法之
        原則，全民健康保險法第八十二條應優先於保險法第一百三十五條、第一百
        零三條之規定而為適用。從而全民健康保險之被保險人因汽車交通事故，經
        全民健康保險提供醫療給付者，全民健康保險之保險人自得向強制汽車責任
        保險之保險人代位請求該項給付。而依強制汽車責任保險法第三十條規定，
        於該範圍內，加害人或強制汽車責任保險之被保險人之損害賠償責任，即因
        而解免，全民健康保險被保險人對於加害人之損害賠償請求權，亦因而喪失
        」。
    ２、原告主張受傷後，不含健保給付部分，已支出醫藥費四萬一千八百二十七元
        ，並據其提出收據四十八紙足憑，被告對於該醫藥費之數額，並未爭執，參
        以該等費用，大部分屬於Ｘ光檢查費、檢查費、一般注射藥、注射技術費、
        醫事服務費、病房費、診療費、特殊材料費、麻醉技術費、處置費等費用之
        支出，核屬原告受傷後之醫療上必要支出。因此，原告請求被告賠償醫藥費
        四萬一千八百二十七元部分，既已扣除健保給付部分，應予准許。
  （二）工作損害金部分：
        查原告車禍受傷前，在欣耀輝工程有限公司從事打石工作，日薪一千五百元
        ，雖據原告提出欣耀輝工程有限公司書立之薪資證明書為憑。惟查，被告否
        認該私文書之真正，原告對此並未舉證證明、亦無扣繳憑單可供佐參，參以
        上開薪資證明書之證明日期僅止於八十九年九月一日至九月三十日、同年十
        月一日至十月三十一日、同年十一月一日至十一月三十日，有上揭證明書可
        稽。至八十九年十二月以後，原告是否確實在該公司上班，並領有薪資，則
        非該證明書之證明內容，因此，並無證據證明原告於肇事當時即八十九年十
        二月六日，確實在該公司上班。是原告此部分主張，不足採信。惟原告時值
        二十四、五歲，若非原告遇到車禍事故受傷，尋覓工作應屬不難，因此本院
        認其請求不能工作之損失，應以最低基本工資每月一萬五千八百六十元為計
        算標準。再者，原告雖受脾臟切除手術，惟切除脾臟後，是否影響工作，經
        本院向財團法人嘉義基督教醫院函查結果，謂「病患丙○○在脾臟切除後，
        脾臟不會再生，就永遠失去脾臟。但脾臟切除對成年人的影響不大，不會有
        重大後遺症，大部分病人在術後都可以正常工作。勞動能力不會喪失也不會
        減低多少，一般病人一、兩個月內即可恢復正常工作」等語。有該醫院九十
        年十二月三十一日九０嘉基醫字第一六二三號函可按。從原告車禍受傷住院
        ，並切除脾臟手術，該段期間自屬不能工作。又其出院後，因脾臟切除，復
        需相當時間療傷並使之癒合，方能回復正常工作，亦屬眾所皆知之事。因此
        ，本院審酌原告車禍受傷程度，並參考該醫院意見，認原告所受之傷害、及
        脾臟切除癒合，需要二個月之時間養病，是原告請求不能工作之損失逾二個
        月即三萬一千七百二十元〔即15860元ｘ2月=31720元〕之範圍，不應准許，
        應予駁回。被告辯稱原告手術後，目前身體正常，其不能證明長時間不能工
        作等情，尚屬可採。原告主張其手術後，無法從事粗重工作，惟未舉證證明
        ，不足採信。
  （三）精神慰藉金部分：
        查原告因本件車禍，受有左側肩關節脫位、左腳腓骨及腓骨複雜性骨折、腹
        內出血併脾臟破裂，導致脾臟切除等重傷害。而脾臟切除後，脾臟不會再生
        ，永遠失去脾臟，雖脾臟切除後，不會有重大後遺症，惟原告失去脾臟後，
        難免對其身心造成嚴重影響，且受傷皮肉之痛、及切除脾臟手術所受之行動
        不便，在在均對原告心靈造成創傷，參酌原告前從事水泥工，收入不高，被
        告任職自來水公司，月薪三萬餘元等兩造之身分、地位、經濟能力等一切情
        狀，認原告請求賠償二百萬元，尚屬過高，應予核減為一百萬元，方屬公允
        。逾此數額之請求，為無理由。
  （四）綜上所述，原告因本件車禍所受損害，得請求者為醫療費四萬一千八百二十
        七元、工作損害金三萬一千七百二十元、及精神慰藉金一百萬元，合計一百
        零七萬三千五百四十七元。
        〔即41827+31720+0000000 =0000000〕
四、再按損害之發生或擴大，被害人與有過失者，法院得減輕賠償金額或免除之，民
    法第二百十七條第一項定有明文。查本件車禍發生，被告乙○○應負肇事次要因
    素，原告為主要過失，認定已如上述。足見本件損害發生，雙方均難辭其咎，應
    有過失相抵原則適用。被告辯稱其無過失，自非可採。本院審酌兩造肇事原因力
    之強弱與過失之輕重，認減輕被告百分之六十賠償責任（即應負百分之四十賠償
    責任），較為合理。依此計算，原告得請求之金額為四十二萬九千四百十九元（
    即0000000元x0‧4  =429418‧8元，四捨五入）。從而原告請求被告賠償在上揭
    範圍內，及自起訴狀繕本送達之翌日即九十年七月十九日起至清償日止，按週年
    利率百分之五計算之利息，洵無不合，應予准許。逾此部分之損害賠償及利息請
    求，為無理由，應予駁回。
五、兩造均陳明願供擔保聲請宣告假執行及免為假執行，經核原告勝訴部分，尚無不
    合，爰分別酌定相當擔保金額宣告之；至原告其餘假執行之聲請，因其訴經駁回
    而失所附麗，不予准許。
據上論結，本件原告之訴為一部有理由，一部無理由，依民事訴訟法第七十九條但書
、第三百九十條第二項、第三百九十二條，判決如主文。
中　　　華　　　民　　　國　　九十一　　年　　　三　　　月　　二十七　　日
                                    臺灣雲林地方法院民事庭
~B法　　　官　林秋火
右為正本係照原本作成
如對本判決上訴須於判決送達後二十日內向本院提出上訴狀。（須附繕本）
中　　　華　　　民　　　國　　九十一　　年　　　三　　　月　　二十七　　日
~B法院書記官　朱克文
